臺灣臺東地方法院民事判決　九十年度重訴字第三九號
　　原　　　告　臺東縣政府
　　法定代理人　癸○○
　　訴訟代理人　劉秀真律師
　　被　　　告　辛○○
　　訴訟代理人　郭重鑾律師
　　被　　　告　戊○○
　　　　　　　　庚○○
　　　　　　　　壬○○
　　　　　　　　甲○○
　　　　　　　　丁○○
　　　　　　　　乙○○
　　　　　　　　己○○
　　　　　　　　丙○○
　　　　　　　　子○○
　　　　　　　　卯○○
　　　　　　　　丑○○
　　　　　　　　寅○○
右當事人間拆屋還地事件，本院於九十四年二月二十四日言詞辯論終結，判決如下：
    主      文
被告辛○○、戊○○、庚○○、壬○○、甲○○、丁○○、乙○○、己○○、丙○○
應共同將坐落臺東縣臺東市○○段三四五之一地號土地上如附圖所示Ａ１０部分面積
為二十八平方公尺之建物拆除，將土地交還原告。
被告子○○、卯○○、丑○○、寅○○應共同將坐落臺東縣臺東市○○段三四五之一
地號土地上如附圖所示Ａ１４部分面積為六十七平方公尺之建物拆除，將土地交還原
告。
本判決第一、二項之履行期間為肆個月。
訴訟費用由被告按如附表所示之比例負擔。
本判決主文第一、二項部分，於原告各以新臺幣壹拾萬元供擔保後，得假執行，但前
揭各項之被告如各以新臺幣參拾萬元為原告供擔保後，得免為假執行。
    事    實
壹、原告方面：
    一、聲明：求為判決，如主文第一、二項所示，並願供擔保請准宣告准予假執行
        。
    二、陳述：坐落在臺東縣臺東市○○段三四五之一地號土地（以下簡稱系爭土地
        ）為原告所有，為被告分戶無權占有，而如訴之聲明所示應拆除該建物之被
        告，係有處分權能，其與各該訴之聲明之被告共同占有該建物，惟渠等均無
        合法占有系爭土地之權源，為此，原告本於所有權能，請求如各該訴之聲明
        所示之被告拆屋，並交還土地。
    三、證據：提出土地登記謄本、稅籍證明書、照片、戶籍謄本等件為證，並聲請
        履勘現場。
貳、被告辛○○、戊○○、庚○○、壬○○、甲○○、丁○○、乙○○、己○○、丙○○方面：被告戊○○、庚○○、壬○○、甲○○、丁○○、乙○○、己○○、
    丙○○未於言詞辯論期日到場，據其渠等所提書狀及被告辛○○聲明、陳述及所
    提證據如左：
    一、聲明：求為判決，駁回原告之訴及假執行之聲請，如受不利之判決願提供擔
        保請准宣告免為假執行。
    二、陳述：被告辛○○、戊○○、庚○○係設籍在原告所請求之該址。被告辛○○、戊○○、庚○○三人係兄弟，該房屋是被告父親呂建新所建蓋，其繼承
        人為被告辛○○、戊○○、庚○○、壬○○、甲○○、丁○○、乙○○、己○○、丙○○九人，渠等就該房屋均有事實上處分權。目前被告辛○○、戊○○、庚○○均住在該屋，現開水果店。被告請求給予二年履行期間，以資
        兼顧（本審卷第一宗第一六八頁、第四宗第一六五頁、第六宗第二一０頁）
        。
    三、證據：提出臺東縣稅捐稽徵處營業登記證、房捐繳納通知書、裝表供電證明
        、裝置自來水證明、戶籍謄本、房屋稅籍證明書（本審卷第二宗第五十二頁
        至第五十六頁）等件為證。
參、被告子○○、卯○○、丑○○、寅○○方面：被告卯○○、丑○○、黃均未於言
    詞辯論期日到場，亦未提出書狀作何聲明或陳述。被告子○○亦未於言詞辯論期
    日到場，惟據其以前之陳述及所提證據如左（據前到庭時未為聲明）：
    一、陳述：被告子○○目前未居住該戶，該戶現作倉庫用，是被告子○○父親在
        五十六年向別人買的。被告父母親已過世，包括被告子○○在內，共有四個
        兄弟姊妹，皆未辦理拋棄繼承，其父親購買該房屋後有將房屋內部整修過，
        未為結構之變動（本審卷第一宗第一六八頁、第五宗一七四頁）。
    二、證據：提出房屋買賣契約書、收據（本審卷第一宗第一六三頁至第一六五頁
        ）等件為證。
    理      由
壹、程序方面：
一、本件被告戊○○、庚○○、壬○○、甲○○、丁○○、乙○○、己○○、丙○○
    、子○○、卯○○、丑○○、寅○○未於言詞辯論期日到場，核無民事訴訟法第
    三百八十六條各款所列情形，爰依原告之聲請，由其一造辯論而為判決。
二、本件原告於九十年十二月四日起訴，其法定代理人原為縣長陳建年，嗣因縣長改
    選變更法定代理人為縣長癸○○，原告新任法代理人癸○○，於九十一年四月八
    日聲明承受訴訟，依民事訴訟法第一百七十五條第一項規定，自為適法，合先敘
    明（聲明承受訴狀本審卷第二宗第一一五頁）。
貳、實體方面：
一、本件原告起訴主張，系爭土地為原告所有，為被告分戶無權占有，而如訴之聲明
    所示應拆除該建物之被告，係有處分權能，其與各該訴之聲明之被告共同占有該
    建物，惟渠等均無合法占有系爭土地之權源，為此，原告本於所有權能，請求判
    決如聲明。
二、被告辛○○、戊○○、庚○○、壬○○、甲○○、丁○○、乙○○、己○○、丙○○則以，該房屋是其父親呂建新所建蓋，其繼承人為被告辛○○、戊○○、庚○○、壬○○、甲○○、丁○○、乙○○、己○○、丙○○九人，渠等就該房屋
    均有事實上處分權。目前被告辛○○、戊○○、庚○○均住在該屋，現開水果店
    。被告請求給予二年履行期間等語，資為辯解。被告子○○則以，伊目前未居住
    該戶，該戶是伊父親在五十六年向別人買的，伊父母親已過世，包括其本人在內
    ，共有四個兄弟姊妹，皆未辦理拋棄繼承等語，資為辯解。
三、按所有人對於無權占有或侵奪其所有物者，得請求返還之。對於妨害其所有權者
    ，得請求除去之，民法第七百六十七條，定有明文。本件原告主張，系爭土地為
    其所有，為被告分戶無權占有，而如訴之聲明所示應拆除該建物之被告，係有處
    分權能，並共同占有該建物等情，為到庭或具狀陳述之被告所不爭執，復據其提
    出土地登記謄本、稅籍證明書、照片、戶籍謄本等件為證，並經本院到場履勘屬
    實，製有勘驗筆錄在卷可按，雖被告卯○○、丑○○、寅○○未於言詞辯論期日
    到場，亦未提出書狀作何聲明或陳述，以資辯解。惟依前揭原告及其餘被告所提
    出之證據資料，堪信原告上開主張為真實。再者，前揭被告迄今尚未提出積極之
    事證，以資證明渠等占用前揭土地，係為有合法之權源，從而，原告依前揭法文
    規定，請求判決如其聲明所示，核屬有據，為有理由，應予准許。
四、次查：拆屋交還土地，衡情需有相當期間，始可準備妥當，本院斟酌本件訴訟迄
    今已逾三年，為衡平兩造權利義務等一切實際情況，認本判決第一、二項，均定
    履行期間為四個月，以資兼顧，自為允當。至被告辛○○、戊○○、庚○○、壬○○、甲○○、丁○○、乙○○、己○○、丙○○認宜定為二年，依前揭說明，
    自乏所據，附此說明。
五、原告及被告辛○○、戊○○、庚○○、壬○○、甲○○、丁○○、乙○○、己○○、丙○○均陳明願供擔保，聲請宣告假執行或免為假執行，經核合於法律規定
    ，爰斟酌原告及被告辛○○到庭所表示有關供擔保金額之意見，分別酌定相當之
    擔保金額宣告之，而被告子○○、卯○○、丑○○、寅○○雖未陳明願供擔保聲
    請宣告免為假執行，惟為衡平起見，爰並酌定相當之擔保金額，併為免予假執行
    之宣告。
六、據上論結，本件原告之訴為有理由，依民事訴訟法第三百八十五條第一項前段、
    第七十八條、第八十五條第一項、第三百九十條第二項、第三百九十二條、第三
    百九十六條，判決如主文。
中　　　華　　　民　　　國　　九十四　　年　　　三　　　月　　 十一 　　日
                                    臺灣臺東地方院法院民事庭
~B法　　　官　王漢章
右為正本係照原本作成。
如對本判決上訴須於判決送達後二十日內向本院提出上訴狀（需附繕本）。
「切勿逕送上級法院」。
中　　　華　　　民　　　國　　九十四　　年　　　三　　　月　　 十一 　　日
~B法院書記官　王希文
~F0
~T40
附表：訴訟費用負擔比例：
┌──┬────────────────────┬───────────┐
│稱謂│姓  名                                  │訴訟費用負擔比例（因各│
│    │                                        │項被告間利益相差過大，│
│    │                                        │故以本件被告占有「基地│
│    │                                        │」之面積總合為分母，各│
│    │                                        │項被告占有「基地」之面│
│    │                                        │積為分子計算）        │
├──┼────────────────────┼───────────┤
│被告│辛○○、戊○○、庚○○、壬○○、甲○○、│共同負擔九十五分之二十│
│    │丁○○、乙○○、己○○、丙○○          │八                    │
│    │                                        │                      │
├──┼────────────────────┼───────────┤
│被告│子○○、卯○○、丑○○、寅○○          │共同負擔九十五分之六十│
│    │                                        │七                    │
└──┴────────────────────┴───────────┘
